臺灣高等法院臺南分院刑事判決　　　　95年度上訴字第1433號
上　訴　人　臺灣雲林地方法院檢察署檢察官
被　　　告　甲○○
　　　　　　　　　　（另案於臺灣雲林第二監獄執行中）
選任辯護人　王朝揚律師
上列上訴人因被告違反毒品危害防制條例案件，不服臺灣雲林地
方法院95年度訴字第502號中華民國95年10月13日第一審判決（
起訴案號：臺灣雲林地方法院檢察署95年度偵字第2834號），提
起上訴，本院判決如下：
    主  文
原判決撤銷。
甲○○意圖販賣而持有第一級毒品，累犯，處有期徒刑拾壹年。
扣案第一級毒品海洛因捌包（合計淨重壹點貳公克）及第二級
毒品甲基安非他命貳包（驗餘淨重合計零點壹陸伍公克），均沒
收銷燬之；扣案包裝第一級毒品海洛因之外包裝袋捌只及包裝第
二級毒品甲基安非他命之外包裝袋貳只，均沒收之。
    事  實
一、甲○○前因竊盜案件，經臺灣雲林地方法院北港簡易庭於民
    國94年4月11日，以該院94年度港簡字第94號刑事簡易判決
    ，判處有期徒刑6月，復於94年6月19日，經該院第二審合議
    庭以94年度簡上字第76號，駁回上訴而確定，甫於94年9月2
    6日易科罰金執行完畢。
二、詎猶不知悔悟，於95年5月31日下午15時許，受自稱名為「
    顏朝俊」之成年男子託付，而收受第一級毒品海因包8包（
    合計淨重1.23公克）及第二級毒品甲基安非他命2包（合計
    淨重0.2348公克，驗餘淨重合計淨重0.165公克），之後即
    基於販賣毒品圖利之犯意而持有上開第一、二級毒品。
三、嗣為警於95年5月31日下午16時30分許，在其雲林縣麥寮鄉
    海豐村忠和18號居所（下稱海豐村居所）內查獲，並從甲○
    ○身上扣得前開海洛因8包、甲基安非他命2包等物。
    理  由
壹、程序方面：
  (一)被告於本院審理時抗辯其警詢係因遭警員恐嚇，一時緊張說
    錯話云云。惟查，本件綜觀被告於案件起訴前之供述筆錄，
    被告自始至終均未向檢察官或原審審查羈押之法官，供稱其
    有遭員警恐嚇情事，參佐被告於原審準備程序時已稱其筆錄
    皆是出於自由意志下陳述，對於筆錄都沒有意見等語（見原
    審卷第44頁反面），本院認被告於製作警詢筆錄時，係出於
    自由意志，因此認定被告警訊之供述，具有證據能力。
  (二)證人乙○○之警詢陳述，被告及其辯護人主張為傳聞證據，
    本院認依刑事訴訟法第159條第1項之規定，證人乙○○之警
    詢陳述，應不得作為證據。
  (三)再者，刑事訴訟法第159條之1第2項雖規定，被告以外之人
    於偵查中向檢察官所為之陳述，除顯有不可信之情況者外，
    得為證據。是該被告以外之人，於偵查中向檢察官所為之陳
    述，性質上仍屬傳聞證據（即審判外之陳述），然因檢察官
    依法有訊問證人及鑑定人之權，證人、鑑定人且須「具結」
    ，而檢察官向被告以外之人所取得之陳述，原則上均能遵守
    法律規定，不致違法取供，其可信性極高，為兼顧理論與實
    務，因而規定除顯有不可信之情況者外，得為證據（參考刑
    事訴訟法第159條之1立法理由）。從而被告以外之人於偵查
    中向檢察官所為之陳述，若已依法具結，應有證據能力。而
    查證人乙○○於95年5月31日偵查中向檢察官所為之陳述既
    已依法具結，其陳述已有可信性之擔保，且檢察官對其之取
    供程序，並未有何明顯違背程序規定，或有超乎正常期待，
    而無可信任之情事，是證人乙○○在偵查中向檢察官所為之
    陳述，自有證據能力。
  (三)其餘具傳聞性質之相關證據資料，公訴人、被告及其辯護人
    均同意作為證據，且迄於言詞辯論終結前亦未聲明異議。本
    院審酌該證據資料作成時之情況，核無違法取證或其他瑕疵
    ，且為證明本件犯罪事實所必要之重要關係事項，認為以之
    作為證據為適當，上開具傳聞性質之相關證據資料，自得作
    為證據。
貳、實體方面：
一、訊據被告甲○○固不否認於前揭時、地為警查獲並扣得上開
    毒品，惟矢口否認有何意圖販賣而持有第一、二級毒品之犯
    行，辯稱：扣案第一、二級毒品僅供自己吸食，並非想要賣
    云云。
二、惟查：
  (一)扣案之白色粉末8包，經送驗後，合計淨重1.23公克，確係
    海洛因，有法務部調查局95年7月27日調科壹字第160003108
    號鑑定通知書附卷可考（下稱調查局鑑定通知書，參原審卷
    第32頁），且扣得之顆粒物2包，送驗後，顆粒中確含甲基
    安非他命成份，合計淨重0.2348公克，驗餘淨重0.165公克
    ，亦有憲兵司令部刑事鑑識中心95年7月7日（95）安鑑字第
    01104號鑑驗通知書1份在卷可稽（下稱鑑驗通知書，參偵查
    卷第30頁），復有現場查獲照片7張（見警詢卷第16至19頁
    ）、扣案之海洛因8包、甲基安非他命2包足資為憑。
  (二)再者，被告於警詢時供稱：現在查獲之毒品為查獲當日所取
    得，並為其所有等語明確（見警詢卷第2、3頁）。
　(三)參酌證人乙○○於原審審理時證述：被告經查獲當時，曾向
  　員警告知毒品是別人託被告賣的等語（見原審卷第80頁），
    核與被告於原審95年5月31日訊問時供稱：其拿第一級毒品
    及第二級毒品是準備要賣，但是還沒有賣出去等語相符（見
    羈押卷第6頁反面及第7頁）。可見被告是先受託收受扣案第
    一、二級毒品後，嗣起意販賣，惟尚未覓得購毒者即被警查
    獲，其意圖販賣而持有扣案毒品之犯行，已甚明確。
  (四)被告雖辯稱扣案之毒品係供施用云云。惟查，被告於95年3
    月31日至同年5月31日，固因連續施用甲基安非他命，經臺
    灣雲林地方法院判處有期徒刑10月確定，有臺灣雲林地方法
    院95年度易字368號協商程序宣示判決筆錄在卷可佐，然觀
    之扣案之甲基安非他命，含外包裝袋毛重皆為0.3公克（嗣
    後送驗2包共淨重0.2348公克，取樣0.0698公克，驗餘共淨
    重0.1650公克），有雲林縣警察局臺西分局扣押物品目錄表
    附卷可參（見警卷第11頁），且經原審勘驗結果：扣案2包
    甲基安非他命包裝袋外，皆有標示「0.3公克」字樣標籤（
    見原審卷第96頁），足見扣案之甲基安非他命重量均係相等
    ，且未經施用；又被告於原審審理時供稱：其平日有以海洛
    因摻入香菸中吸食習慣（見原審卷第101頁反面），惟被告
    於查獲經警採尿之尿液檢驗報告並無海洛因代謝物反應，亦
    有詮昕科技股份有限公司尿液檢驗報告及雲林縣臺西分局95
    年度查獲毒品案件嫌疑犯尿液送檢真實姓名登記簿附卷可佐
    （見原審卷第106、107頁），何況被告若為供己施用，衡情
    自無庸分裝成重量相同之小包裝。可見扣案之第一級毒品及
    第二級毒品分成小包裝應係為販賣時方便攜帶計價之用甚明
    。是以被告所辯以扣案毒品係供施用，顯屬無稽，要難採信
    。而被告本件持有甲基安非他命部分，自不為前案施用甲基
    安非他命之判決效力所及，亦併敘明。
三、「行為後法律有變更者，適用行為時之法律。但行為後之法
    律有利於行為人者，適用最有利於行為人之法律。」現行刑
    法第2條第1項定有明文。被告行為後，刑法業於94年1月7日
    修正，於94年2月2日公布，並於95年7月1日施行，是本案被
    告行為後，法律已有變更。又參酌最高法院95年5月23日第8
    次刑事庭會議決議，現行刑法第2條第1項之規定，係規範行
    為後法律變更所生新舊法律比較適用之準據法，於新刑法施
    行後，應適用新刑法第2條第1項之規定，綜其全部罪刑之結
    果，而為「從舊從輕」之比較。本案涉及法律變更之部分經
    附表所示比較修正前、後刑法之規定，以修正前刑法有利於
    被告，依現行刑法第2條第1項前段規定，自應適用修正前之
    刑法，合先敘明。
四、查海洛因、安非他命分別為毒品危害防制條例第2條第2項第
    1款、第2款所列之第一級、第二級毒品，核被告所為，係犯
    毒品危害防制條例第5條第1項之意圖販賣而持有第一級毒品
    罪及同條第2項之意圖販賣而持有第二級毒品罪。公訴人認
    被告以意圖營利為目的，於95年5月31日販入海洛因及甲基
    安非他命，並於同日下午4時30分許，欲販賣甲基安非他命
    予證人乙○○之際，為警察查獲，因而未遂，而認被告涉犯
    毒品危害防制條例第4條第1項販賣第一級毒品罪、同條第2
    項販賣第二級毒品罪，尚有未合（理由後述），惟因2者基
    本社會事實同一，爰依法變更起訴法條。被告以一行為同時
    觸犯上開意圖販賣持有第一級毒品及意圖販賣持有第二級毒
    品2罪名，為想像競合犯，應依修正前刑法第55條，從一重
    之意圖販賣持有第一級毒品罪處斷。被告前因竊盜案件，經
    臺灣雲林地方法院北港簡易庭於94年4月11日，以該院94年
    度港簡字第94號刑事簡易判決，判處有期徒刑6月，復於94
    年6月19日，經該院第二審合議庭以94年度簡上字第76號，
    駁回上訴而確定，甫於94年9月26日易科罰金執行完畢，有
    臺灣高等法院被告全國前案紀錄表可稽，被告於5年內再犯
    本件有期徒刑以上之罪，為累犯，除法定刑無期徒刑部分依
    法不得加重外，法定刑有期徒刑部分，應依修正前刑法第47
    條規定，加重其刑。
五、公訴意旨另以：
  (一)被告基於販賣甲基安非他命以營利之犯意，於95年5月25日
    下午，在被告海豐村居所，以500元之價格，將重量不詳之
    甲基安非他命販賣予乙○○。並續以營利為目的，與「顏朝
    俊」（起訴書記載為「顏照俊」，被告於原審中供稱應為「
    顏朝俊」－臺語－以下均稱「顏朝俊」）共同基於販賣毒品
    以營利之犯意聯絡，由顏朝俊於不詳時、地，向真實姓名、
    年籍不詳之人販入海洛因8包及甲基安非他命2包，並由被告
    自95年5月31日起，在其海豐村居所，伺機販賣予欲施用毒
    品之人。至同日下午4時30分許，乙○○前至被告海豐村居
    所，欲向被告購買甲基安非他命之際，適警察趕到而未遂，
    並扣得海洛因8包、安非他命2包、注射針筒2支、橡膠皮管1
    條及塑膠鏟子2支。因認被告涉有連續販賣第二級毒品罪、
    意圖營利而販入第一級毒品，為想像競合犯，應從一重論以
    販賣第一級毒品罪。
  (二)按犯罪事實應依證據認定之，無證據不得認定犯罪事實。刑
    事訴訟法第154條第2項定有明文。又刑事訴訟法第161條已
    於91年2月8日修正公布，其第1項規定：檢察官就被告犯罪
    事實，應負舉證責任，並指出證明之方法，因此，檢察官對
    於起訴之犯罪事實，應負提出證據及說服之實質舉證責任，
    倘其所提出之證據，不足為被告有罪之積極證明，或其指出
    證明之方法，無從說服法院以形成被告有罪之心證，基於無
    罪推定之原則，自應為被告無罪判決之諭知；再者，事實審
    法院對於證據之取捨，依法雖有自由判斷之權，然積極證據
    不足證明犯罪事實時，被告之抗辯或反證縱屬虛偽，仍不能
    以此資為積極證據應予採信之理由，最高法院92年臺上字第
    128號判例要旨、30年上字第482號判例要旨足資參照。末按
    施用毒品者所稱其向某人買受毒品之指證，不得作為有罪判
    決之唯一證據，仍須調查其他必要之證據，況施用毒品者，
    其供出毒品來源因而破獲者，得減輕其刑，毒品危害防制條
    例第17條均定有明文，從而施用毒品者之指證，其真實性有
    待其他必要之證據加以補強，若施用毒品者之指證，其真實
    性仍有合理之懷疑存在時，在此項合理之懷疑未澄清前，自
    不能遽為有罪之判斷，茲所謂其他必要之補強證據，即在排
    除此項合理之懷疑，使之達於可得確信之程度，否則即應為
    被告有利之推定，此亦為刑事訴訟法第154條，犯罪事實應
    依證據認定之證據裁判原則，及因保障被告人權，無罪推定
    原則之所在，此項刑事訴訟基本原則，不能因販賣毒品行為
    之交易期間短暫、交易方法隱密、交易對象單純，致查獲不
    易、搜證困難等原因而放棄，或減低對於犯罪構成要件應予
    嚴格證明之堅持，此項基本原則應為法官證據證明力自由判
    斷職權行使之限制，最高法院90年度臺上字第3115號判決要
    旨亦可供本案採證之參考。
  (三)本案公訴人起訴被告涉犯前揭連續販賣第二級毒品甲基安非
    他命、意圖營利而販入第一級海洛因等罪嫌，無非以：被
    告於警詢、檢訊、原審羈押審查時之供述筆錄。乙○○於
    警詢、檢察官事務官、檢察官面前之供證筆錄。扣案之海
    洛因8包、安非他命2包、注射針筒2支、橡膠皮管1條、長短
    塑膠鏟子各1支、法務部調查局鑑定通知書及憲兵司令部鑑
    驗通知書各1紙、現場查獲照片7張、詮昕科技股份有限公司
    濫用藥物尿液檢驗報告（乙○○於本案為警查獲當日採尿送
    驗之尿液檢驗報告）。個人基本資料查詢結果1份、臺灣
    雲林監獄95年8月7日雲監和總字第0950004572號函（下稱臺
    灣雲林監獄函文）、通聯紀錄光碟1份（參雲林縣警察局臺
    西分局偵查錄音帶存放袋內95偵2834號甲○○案通聯光碟1
    張）、詮昕科技股份有限公司濫用藥物尿液檢驗報告、及警
    方之真實姓名登記簿。為其論據。
  (四)惟訊之被告堅決否認有上揭犯行，經查：
    1.被告於警詢、檢訊、原審羈押審查時，皆堅決否認有何販
      賣毒品與乙○○之行為，僅於偵查中供稱：於查獲一個星
      期前某日，乙○○曾到其海豐村居所，看到桌上有毒品，
      即未經過同意就拿起來燒烤吸食，被其發現後，就罵乙○
      ○，罵完後，乙○○就走（參偵查卷第36頁），則被告既
      否認此項犯行，自無從由上開被告供述筆錄，遽認有何販
      賣甲基安非他命予證人乙○○之犯行。
    2.復按所謂販賣，係指意圖販賣而有販入或賣出之行為而言
      ，其販入及賣出之行為，不必二者兼備，有一即屬成立，
      又販賣毒品者，並不以販入之後復行賣出為要件，祗要以
      營利為目的，將毒品販入或賣出，有一於此，其犯罪即為
      完成。另所謂意圖販賣而持有毒品者，係指基於販賣營利
      以外之其他原因而持有，嗣始起意販賣者而言。故如非以
      營利售賣意圖而販入，或因其他原因而取得，因而持有，
      嗣起意圖利售賣，尚未著手於賣出行為，始成立意圖販賣
      而持有毒品罪責。最高法院68年台上字第606號判例要旨
      、90年度臺上字第1898號、95年度臺上字第3552號判決意
      旨可資參照。檢察官雖主張被告與「顏朝俊」共同意圖營
      利而販入海洛因及甲基安非他命，然據前開所述，本件亦
      僅可認定扣案之海洛因及甲基安非他命，為「顏朝俊」交
      付與被告，惟「顏朝俊」是否以營利之意圖，於何時、何
      地，用何種方式、價格，自何人販入海洛因及甲基安非他
      命，依檢察官所指出之證據資料，尚無從得知，從而，檢
      察官提出之證據，不能證明被告與「顏朝俊」有何共同意
      圖營利而販入海洛因及甲基安非他命之行為，亦不能證明
      被告自「顏朝俊」手中取得上開毒品時，兩人之間有金錢
      交易之販入毒品行為，於此自難論以被告販賣第一、二級
      毒品之罪。
    3.證人乙○○之警詢陳述不具證據能力，業如前述。乙○○
      嗣雖於檢察官面前具結證稱之前有向被告買過海洛因，惟
      其於何時、何地、以多少價錢、向被告購買多少海洛因，
      皆未陳述；況證人乙○○於查獲當日，經員警採尿送驗，
      亦無鴉片海洛因代謝物反應，有詮昕科技股份有限公司濫
      用藥物尿液檢驗報告附卷可稽（參原審卷第86頁反面），
      是在無其他佐證之情形，證人乙○○證述其向被告購買海
      洛因之詞，仍有合理懷疑存在，此部分尚不足為被告不利
      之判斷。又證人乙○○於95年5月31日檢察官偵查時另證
      稱：其於上個星期四（即95年5月25日），有至被告海豐
      村居所，購買500元之甲基安非他命，同年5月30日，要向
      被告買時，被告說沒有毒品，隔天才會送過來，故其再於
      同年5月31日再次前往被告海豐村居所購買毒品；惟於原
      審審理時，證人乙○○已證述其未曾向被告購買過甲基安
      非他命乙情明確。參酌證人乙○○於警詢及檢察官之訊問
      ，皆在同一日，時間分別為下午5時許及晚上9點許開始訊
      問（見警詢卷第5頁、偵查卷第9頁），相隔短短不過4小
      時許，證人乙○○即就何時向被告購買甲基安非他命，證
      述前後不一，復就有無於同年月30日，至被告家中購得甲
      基安非他命，陳述兩異，並於原審審理時，再度翻異前詞
      ，且於本院行交互詰問時證稱：「（檢察官問：96年1月1
      0日雲林地檢署檢察官以你觸犯偽證罪偵訊你，當時你的
      回答是否實在？（朗讀本院卷第43至44頁乙○○96年1月
      10日偵訊筆錄並告以要旨）實在，我當日這樣說沒錯。（
      辯護人問：你在原審中說被告販賣毒品予你不實在，你當
      時是否如此證述？）我當時有喝酒，欲向被告借錢，我為
      警查獲時，警員說若我承認被告販賣毒品予我，就讓我回
      家。（辯護人問：被告有無販賣毒品予你？）沒有。（檢
      察官問：你所述前後不一，均會成立偽證罪，是否知道？
      ）被告確實沒有販賣毒品予我。（審判長問：你有無向被
      告購買過毒品？）沒有。（審判長問：你有無向被告拿過
      毒品？）沒有。」等語，更可見其偵查中證詞之可信度實
      顯低落。衡以乙○○多次施用毒品前科紀錄，有臺灣高等
      法院被告前案紀錄表附卷可佐（參原審卷第56至58頁、第
      62至64頁），足見其曾多次取得毒品施用，何以其特別在
      檢察官訊問時可以具體記憶，並明確指出購買時間點是為
      「上禮拜四」，未見乙○○進一步說明，在無其他證據可
      佐其記憶敘述之真實可信，參以乙○○上開供述之反覆不
      清，本院認證人乙○○就其向被告購買甲基安非他命之供
      證，可信度存疑。
    4.證人乙○○雖於檢察官面前供證查獲當日即95年5月31日
      ，前往被告海豐村居所，欲向被告購買甲基安非他命，尚
      未交易得逞即為警查獲。惟乙○○於其本人涉及之施用毒
      品案件（臺灣雲林地方法院檢察署95年度毒偵字第989號
      ）偵查中訊問時供稱：其於為警查獲當日（95年5月31日
      ）早上，在被告海豐村居所施用甲基安非他命1次，同日
      晚上6時20分又再施用甲基安非他命1次（見檢察官於審判
      中當庭提出之檢察事務官訊問筆錄，原審卷第87頁）。然
      證人乙○○於原審審理時證稱，95年5月31日前往被告家
      中，並未攜帶任何金錢，而是要去向被告借錢，去不到10
      分鐘後，隨即為員警到場查獲（參原審卷第75、79頁）。
      衡諸毒品價值甚高，為求之交易之迅速及隱密，多採現金
      交易，而觀以卷附之雲林縣警察局臺西分局扣押物品目錄
      表所示，亦未有在現場扣得任何現金之紀錄，是難認證人
      乙○○就未帶金錢所述為偽。則乙○○於95年5月31日前
      往被告海豐村居所，既身無分文，實不可能向被告交易購
      買甲基安非他命，被告亦不可能在乙○○身無分文之情況
      下，答應販賣甲基安非他命。又乙○○若真於95年5月31
      日本案查獲前，曾在被告海豐村居所施用甲基安非他命，
      又於當日晚上再次施用甲基安非他命，衡情其於當日為警
      採尿送驗所得之甲基安非他命閾值濃度，理當甚高，惟依
      檢察官當庭提出之詮昕科技股份有限公司之濫用藥物尿液
      檢驗報告（見原審卷第86頁背面），乙○○當日尿液送驗
      所得之甲基安非他命閾值濃度僅5028ng/ ml，遠低於被告
      之30209ng/ml（見檢察官當庭提出之詮昕科技股份有限公
      司濫用藥物尿液檢驗報告，原審卷第106頁），參諸被告
      亦自承其於為警查獲當日施用甲基安非他命，警方之所以
      未扣得甲基安非他命吸食器，係因其於警方進入海豐村居
      所時，趕緊將甲基安非他命吸食器丟入床下，致警方未搜
      得扣案。則乙○○若亦曾於為警查獲當日曾施用甲基安非
      他命，何以其尿液檢驗所得閾值濃度，與被告差距如此之
      大，足認乙○○於檢察事務官面前供述其於查獲當日曾在
      被告海豐村居所施用甲基安非他命云云，亦難遽信。
    5.綜上，證人乙○○於偵查中就有無向被告購買毒品之證詞
      ，既存有上開瑕疵，其真實性仍有合理之懷疑存在，在此
      項合理之懷疑未澄清前，自不能遽為有罪之判斷，辯護意
      旨辯稱乙○○上開證詞存有瑕疵，應屬可採。
    6.至檢察官雖提出扣案之海洛因8包、安非他命2包、注射針
      筒2支、橡膠皮管1條及長短塑膠鏟子各1支、法務部調查
      局鑑定通知書、憲兵司令部鑑驗通知書、照片7張為佐，
      證明被告涉有販賣罪嫌，然上開證據僅可認定警員於95
      年5月31日，在被告海豐村居所，查獲前述扣案物品，而
      針筒、橡皮軟管、塑膠鏟子等物，非即為公訴人所指之用
      途，亦可能係單純被告或他人供施用毒品之所用，於欠缺
      積極可信之佐證下，自難執上開證據，認定被告涉有販賣
      毒品罪嫌。
    7.另關於個人基本資料查詢結果1份、臺灣雲林監獄函文、
      通聯紀錄光碟1份、詮昕科技股份有限公司濫用藥物尿液
      檢驗報告及真實姓名登記簿之證明力部分：
      (1)查被告雖於警詢時，辯以扣案之海洛因及甲基安非他命
        ，為住雲林縣麥寮鄉沙崙後的老大，即「顏朝俊」所交
        付（參警詢卷第3頁），其又於檢察官面前供稱「顏朝
        俊」有1個弟弟為顏朝輝，目前在臺灣雲林第二監獄執
        行中（參偵查卷第37頁），復於原審羈押審查時供稱一
        定有「顏朝俊」這個人（參羈押卷第8頁反面），又於
        原審訊問時，陳稱查獲毒品來源是沙崙後的老大，就是
        「顏朝俊」的，是姓顏，大家都叫他「朝俊仔」（臺語
        ），弟弟也在監獄在關，有愛滋病（即後天免疫缺乏症
        候群），叫「顏朝溪」（臺語）（參原審卷第19頁）。
        然經查核結果，全國並無姓名為顏照俊之人，有個人基
        本資料查詢結果1份在卷（參偵查卷第32頁），又經原
        審依職權函詢臺灣雲林監獄查詢有無姓「顏」或「嚴」
        之受刑人，並有後天免疫缺乏症候群，回覆結果亦僅有
        1名受刑人「顏嘉和」符合條件，且「顏嘉和」之居所
        亦為彰化縣北斗鎮，有臺灣雲林監獄函文、臺灣雲林監
        獄在監或出監受刑人資料表（參原審卷第33、34頁）在
        卷足證，顯見被告辯稱一定有姓名為「顏朝俊」之人等
        詞，尚無所據。
      (2)被告辯稱證人乙○○知道其電話，會打電話來。惟證人
        乙○○於檢察官面前證稱其從未打過電話給被告，而是
        直接至被告家中購買毒品。檢察官並提出通聯紀錄光碟
        1份，證明被告與乙○○之間未有電話通聯。又被告辯
        稱扣案海洛因係供其施用，惟被告尿液並無鴉片海洛因
        代謝物反應，有詮昕科技股份有限公司濫用藥物尿液檢
        驗報告及警方之真實姓名登記簿在卷足佐（參原審卷第
        24、25頁），可見被告於查獲前幾日內，應無施用海洛
        因情事，是被告上開辯詞均不足信。雖被告前揭辯詞不
        能採信，然揆諸前開說明，被告之上開辯詞縱屬虛偽，
        仍不能以此資為積極證據應予採信之理由，則本案就被
        告有無販賣毒品犯行，於欠缺可信之積極證據情形下，
        即不能得被告有罪之確信。
    8.從而，檢察官就被告販賣第一、二級毒品之事實，所提出
      之證據，不足為被告有罪之積極證明，又其指出證明之方
      法，無從說服本院以形成被告有罪之心證，基於無罪推定
      之原則，本應為被告無罪判決之諭知，然因檢察官所指被
      告於95年5月31日之販賣甲基安非他命與乙○○未遂部分
      ，因被告於該日尚持有海洛因8包及甲基安非他命2包之事
      實，亦經檢察官載明於起訴書犯罪事實欄，此2者基本社
      會事實同一，爰依法變更起訴法條，判決被告意圖販賣而
      持有第一、二級毒品之罪刑（想像競合後，從一重論意圖
      販賣而持有第一級毒品罪），有如前述，併予敘明。
    9.至檢察官另指被告於95年5月25日販賣甲基安非他命與乙
      ○○既遂，及不詳時地意圖營利而販入海洛因、甲基安非
      他命部分，因與本案判決有罪部分，時日不同，難認基本
      社會事實同一，惟與本案判決有罪部分，檢察官認與前開
      判決有罪之犯罪事實，有裁判上一罪或實質上一罪之關係
      ，爰不另為無罪諭知。
六、原審以被告罪證明確，應予論罪科刑。但查：被告所犯乃毒
    品危害防制條例第5條第1項之意圖販賣而持有第一級毒品及
    同條第2項之意圖販賣而持有第二級毒品罪名，原判決誤認
    為毒品危害防制條例第11條第1項、第2項之罪，顯有未洽，
    業如前述。檢察官上訴意旨以被告與「顏朝俊」係共同意圖
    營利而販入海洛因及甲基安非他命及被告有販賣第二級毒品
    予乙○○情事，指摘原判決認事不當，固無理由，惟原判決
    既有上開可議之處，即屬無可維持，應由本院予以撤銷改判
    。爰審酌被告犯罪之動機、目的、手段，意圖販賣而持有第
    一、二毒品對人身健康及社會治安之影響程度甚鉅，惟尚未
    將所持有之毒品賣出，犯後一再否認之態度等一切情狀，量
    處如主文第2項所示之刑，以資懲儆。至扣案海洛因8包（合
    計淨重1.23公克）及甲基安非他命2包（合計淨重0.2348，
    然經送驗後，驗餘淨重為0.165公克），皆係屬查獲之毒品
    ，應依毒品危害防制條例第18條第1項前段規定沒收銷燬之
    。
    另上開扣案之包裝海洛因外包裝袋8只、包裝甲基安非他命
    外包裝袋2只，為被告所有，已如前述，又係供包裝扣案之
    海洛因及甲基安非他命所用，應依同條例第19條第1項前段
    規定，均沒收之。又扣案之短塑膠鏟子1支，被告雖自承為
    其所有，但本案扣得之毒品，既於被告取得之初，已放置於
    塑膠夾鏈袋內分裝完畢，有現場照片附卷可證（參警詢卷第
    3 頁），則應非供分裝本案持有之毒品所用，自無須宣告沒
    收。另扣案之注射針筒2支、橡膠皮管1條及長塑膠鏟子1支
    ，既經被告否認為其所有，亦無積極證據證明確屬被告所有
    ，並為供犯本案持有毒品所用，自不另宣告沒收。
據上論結，應依刑事訴訟法第369條第1項前段、第364條、第299
條第1項前段、第300條，毒品危害防制條例第5條第1項、第2項
、第18條第1項前段、第19條第1項前段，刑法第11條前段、第2
條第1項前段，修正前刑法第47條、第55條，判決如主文。
本案經檢察官曾銘芳到庭執行職務。
中　　華　　民　　國　　96　　年　　5 　　月　　30　　日
                  刑事第二庭    審判長法　官    葉居正
                                      法　官    吳森豐
                                      法　官    郭千黛
以上正本證明與原本無異。
如不服本判決，應於收受本判決後十日內向本院提出上訴書狀。
其未敘述上訴理由者並得於提起上訴後十日內向本院補提理由書
狀（均須按他造當事人之人數附繕本）「切勿逕送上級法院」。
　　　　　　　　　　　　　　　　　　　書記官    尤乃玉
中　　華　　民　　國　　96　　年　　5 　　月　　31　　日
附錄：本判決論罪科刑法條全文
毒品危害防制條例第5條第1項、第2項
意圖販賣而持有第一級毒品者，處無期徒刑或10年以上有期徒刑
，得併科新臺幣7百萬元以下罰金。
意圖販賣而持有第二級毒品者，處5年以上有期徒刑，得併科新
臺幣5百萬元以下罰金。
附表
┌────────┬────────┬────────┬────────┐
│法        條    │修正前規定      │修正後規定      │新舊法之適用    │
├────────┼────────┼────────┼────────┤
│刑法第47條      │受有期徒刑之執行│受徒刑之執行完畢│(一)適用舊法。    │
│累犯            │完畢，或受無期徒│，或一部之執行而│(二)被告前因竊盜案│
│                │刑或有期徒刑一部│赦免後，五年以內│件，經本院北港簡│
│                │之執行而赦免後，│故意再犯有期徒刑│易庭，於94年4月1│
│                │五年以內再犯有期│以上之罪者，為累│1 日，以94年度港│
│                │徒刑以上之罪者，│犯，加重本刑至二│簡字第94號，判處│
│                │為累犯，加重本刑│分之一。第98條第│有期徒刑6月，復 │
│                │至二分之一。    │2 項關於因強制工│於94年6月19日， │
│                │                │作處分之執行完畢│經本院以94年度簡│
│                │                │或一部之執行而免│上字第76號，駁回│
│                │                │除後，五年以內故│上訴而確定，甫於│
│                │                │意再犯有期徒刑以│同年9月26日易科 │
│                │                │上之罪者，以累犯│罰金執行完畢，有│
│                │                │論。            │臺灣高等法院被告│
│                │                │                │前案紀錄表1 紙在│
│                │                │                │卷可按，被告於有│
│                │                │                │期徒刑執行完畢後│
│                │                │                │，5 年以內再故意│
│                │                │                │犯本件有期徒刑以│
│                │                │                │上之罪，不論依修│
│                │                │                │正前之刑法第47條│
│                │                │                │，或修正後之刑法│
│                │                │                │第47條第1 項之規│
│                │                │                │定，均構成累犯，│
│                │                │                │不生新舊法比較之│
│                │                │                │問題，應依刑法第│
│                │                │                │2 條第1 項前段規│
│                │                │                │定，逕依修正前刑│
│                │                │                │法第47條規定，論│
│                │                │                │以累犯，並加重其│
│                │                │                │刑。            │
├────────┼────────┼────────┼────────┤
│刑法第55條前段  │一行為而觸犯數罪│一行為而觸犯數罪│(一)適用舊法。    │
│想像競合犯      │名，從一重處斷。│名者，從一重處斷│(二)被告一行為同時│
│                │                │。但不得科以較輕│持海洛因及甲基安│
│                │                │罪名所定最輕本刑│非他，係一行為觸│
│                │                │以下之刑。      │犯數罪名，為想像│
│                │                │                │競合犯，而修正後│
│                │                │                │刑法第55條前段但│
│                │                │                │書增訂想像競合從│
│                │                │                │一重處斷時，不得│
│                │                │                │科以較輕罪名所定│
│                │                │                │最輕本刑以下之刑│
│                │                │                │，為法理之明文化│
│                │                │                │，非屬法律之變更│
│                │                │                │，並無比較新舊法│
│                │                │                │之問題，仍應依刑│
│                │                │                │法第2條第1項前段│
│                │                │                │規定，適用修正前│
│                │                │                │刑法第55條前段規│
│                │                │                │定從一重之毒品危│
│                │                │                │害防制條例第11條│
│                │                │                │第1項處斷。     │
└────────┴────────┴────────┴────────┘
